【裁判字號】    99,訴,2081
【裁判日期】    991111
【裁判案由】    妨害自由等
【裁判全文】
臺灣板橋地方法院刑事判決              99年度訴字第2081號
公  訴  人  臺灣板橋地方法院檢察署檢察官
被      告  甲○○
選任辯護人  梁治律師
上列被告因妨害自由等案件，經檢察官提起公訴（99年度偵字第
4830 號 ），本院判決如下：
    主  文
甲○○共同犯剝奪他人行動自由罪，處有期徒刑貳月，如易科罰
金，以新臺幣壹仟元折算壹日；又共同犯侵入住宅罪，處拘役參
拾日，如易科罰金，以新臺幣壹仟元折算壹日；又共同犯傷害罪
，處有期徒刑參月，如易科罰金，以新臺幣壹仟元折算壹日；又
共同犯剝奪他人行動自由罪，處有期徒刑貳月，如易科罰金，以
新臺幣壹仟元折算壹日。上開所處有期徒刑部分，應執行有期徒
刑陸月，如易科罰金，以新臺幣壹仟元折算壹日。
    事  實
一、甲○○因與丙○○有債務糾紛，因丙○○拒不出面處理，致
    甲○○心生不滿，先後為下列行為：（一）與4 名真實姓名
    年籍不詳之成年人，共同基於剝奪他人行動自由之犯意聯絡
    ，於民國98年3 月13日下午5 時30分許，分別駕駛2 部自用
    小客車，前往臺北縣新莊市○○路及幸福路口之某工地內，
    由該4 名男子抓住丙○○之兄乙○○之手，強行將乙○○押
    入車內，帶乙○○前往臺北縣樹林市○○街72號6 樓之住處
    ，欲找丙○○出面解決債務。然甲○○等5 人因未能尋獲丙○○，旋再將乙○○押回上開工地釋放，以此非法方法剝奪
    乙○○之行動自由約1 小時。（二）甲○○另與前開4 名真
    實姓名年籍不詳之成年人，共同基於侵入他人住宅、傷害及
    剝奪他人行動自由之犯意聯絡，於98年3 月14日上午7 時30
    分許，至前述臺北縣樹林市○○街72號6 樓乙○○、丙○○
    之住處，乘其母高玉英返家疏未鎖門之際，無故侵入該住宅
    ，由該4 名男子分持木棍毆打丙○○之四肢及身體，造成其
    左手第二掌骨骨折、左小腿處端腓骨骨折、左膝撕裂傷（長
    2 公分）、右手、右肘及右小腿挫傷等傷害。甲○○復向丙○○恫稱：「怎麼樣！我就是黑道，你又玩不贏我」等語，
    致丙○○心生畏懼，同時控制乙○○及高玉英之行動自由，
    喝令其等不得報警求救、不得離開現場，並要求丙○○提出
    解決債務之方法。嗣丙○○答應以「每蓋完一層樓還新臺幣
    1 萬元」之方式解決與甲○○之債務問題，甲○○及上揭4
    名姓名、年籍不詳之成年人等人始行離去，而以此非法方法
    剝奪丙○○、乙○○及高玉英之行動自由約20分鐘。
二、案經乙○○及丙○○訴由臺北縣政府警察局樹林分局報告臺
    灣板橋地方法院檢察署檢察官偵查起訴。
    理 由
一、按被告以外之人於審判外之言詞或書面陳述，除法律有規定
    者外，不得作為證據；被告以外之人於審判外之陳述，雖不
    符合同法第159 條之1 至第159 條之4 之規定，但經當事人
    於審判程序同意作為證據，法院審酌該言詞陳述或書面陳述
    作成時之情況，認為適當者，亦得為證據。當事人、代理人
    或辯護人於法院調查證據時，知有第159 條第1 項不得為證
    據之情形，而未於言詞辯論終結前聲明異議者，視為有前項
    之同意，刑事訴訟法第159 條第1 項及第159 條之5 ，分別
    定有明文。本判決所引用之下列證據，未經當事人於準備程
    序中爭執，且迄至言詞辯論終結前亦未再聲明異議，法院審
    酌此等證據資料製作時之情況，尚無違法不當及證明力明顯
    過低之瑕疵，亦認為以之作為證據應屬適當，故揆諸前開規
    定，依刑事訴訟法第159 條之5 規定，認前揭證據資料均有
    證據能力。
二、訊據被告甲○○矢口否認涉有前開犯行，辯稱：98年3 月13
    日，在工地裡面，伊與另外三位朋友，伊有跟乙○○說請他
    叫丙○○出來，把福利社的帳對清楚，乙○○說要帶伊去找
    丙○○，去到他們家後，丙○○不在，伊等又回到工地。後
    來隔天早上，伊自己去找丙○○，並沒有帶人去，伊一上樓
    ，裡面有人問伊是誰，那時裡面有很多人，伊說伊是丙○○
    福利社的老闆，要請他處理債務問題，接下來丙○○就被裡
    面的人打，伊不知道是誰，裡面有6 、7 個人吧。伊有看到
    那些人有打丙○○，但是那些人伊真的不認識，也不是伊帶
    去的，他們跟丙○○好像也是談關於錢的事情，應該是另外
    的債務糾紛，打完後，不知道要講什麼事情，然後丙○○自
    己就說蓋完一層樓就要還伊錢，在此之前，丙○○的太太也
    有這樣說，之後伊就走了，而且伊還打電話給丙○○說若沒
    有錢看醫生，伊可以先到福利社拿錢給他云云。辯護人則辯
    護稱：丙○○、乙○○與他太太都有欠甲○○錢，這些他們
    都承認，丙○○、乙○○二人所言都無法兜在一起，像是接
    聽電話部分，依丙○○所言，只有1 通電話，但是乙○○說
    法有2 通，兩者有矛盾；又傷害部分，丙○○之前說甲○○
    沒有拿棍子，嗣後在審理時卻說有，其前後指述反覆；另外
    ，被告進入丙○○住處之前，就有人在裡面，這部分丙○○
    沒有說明，不能說被告與其他人在裡面就認為是被告帶去的
    等語。經查：
（一）就事實一、（一）所示之犯罪事實部分：
  (一)被告甲○○於事實一、（一）所示之剝奪乙○○行動自由犯
    行，業據告訴人乙○○於警詢（見98年度偵字第12979 號卷
    第3 頁）、偵查（見98年度偵字第4830號卷第14至17頁）及
    本院審理中（見本院99年10月14日審判筆錄）指述綦詳，核
    與證人丙○○於警詢（見98年度偵字第12979 號卷第4 頁）
    、偵查（見98年度偵字第12979 號卷第39頁、99年度偵字第
    4830號卷第16、17頁）及本院審理時（見本院99年10月14日
    審判筆錄）所證述之情節大致相符。
  (二)被告甲○○雖以前揭置辯，惟證人丙○○於本院審理時證稱
    ：伊去年3 月13日下午5 點多下班時，伊工地的同事跟伊說
    乙○○被甲○○跟他朋友押走，伊有打電話跟乙○○聯絡，
    伊打了好幾通才通，伊跟乙○○講到電話，當時乙○○人在
    車上，乙○○說要回去樹林的家，在車上不方便講話，電話
    就掛掉了，所以之後晚一點大約7 點左右，有再跟乙○○通
    到電話，乙○○說甲○○他們都回去了，乙○○有跟伊說他
    被人押走的事情等語（見本院99年10月14日審判筆錄）。且
    告訴人乙○○於本院審理時亦證述伊當時被帶走時，在車上
    有接聽丙○○打的電話，講了幾句話之後，講完就沒有電了
    ，回來工地後，重開機，又有一點電，才又講了一點話等語
    （見本院99年10月14日審判筆錄）。其二人證述情節尚稱相
    符，並無矛盾。況乙○○與丙○○究竟通了1 或2 通電話，
    縱使證人先前所述有所出入，惟並不影響乙○○遭被告等人
    強押至車上遭剝奪行動自由之事實認定。又乙○○於本院審
    理中證稱當時被告等人共有兩部車五個人，伊並沒有跟被告
    甲○○坐同一部車等語（見本院99年10月14日審判筆錄第4
    頁）。衡諸常情，若證人乙○○係出於自願帶同甲○○等人
    前往住處找丙○○，何以竟捨甲○○之車輛不坐，反而乘坐
    其他不認識人之車輛？足見告訴人乙○○並非自願同意帶被
    告等人前往住處找丙○○一節，堪可認定。被告辯稱是乙○○要帶伊去找丙○○云云，尚難採信。
（二）就事實一、（二）所示之犯罪事實部分：
  (一)被告甲○○於事實一、（二）所示之侵入住宅、傷害及剝奪
    行動自由等犯行，業據告訴人乙○○於警詢（見98年度偵字
    第12979 號卷第3 頁）、偵查（見98年度偵字第4830號卷第
    14至17頁）及本院審理中（見本院99年10月14日審判筆錄）
    指述綦詳；並與告訴人丙○○於警詢（見98年度偵字第1297
    9 號卷第4 頁）、偵查（見98年度偵字第12979 號卷第39頁
    、99年度偵字第4830號卷第16、17頁）及本院審理時（見本
    院99年10月14日審判筆錄）所證述之情節大致相符；復經證
    人高玉英於偵查中證述綦詳在卷（見99年度偵緝字第63號卷
    第42、43頁）。
  (二)被告甲○○雖猶以前詞置辯，惟查：
    (1)被告辯稱伊是自己去找丙○○，並沒有帶人去，伊一上樓
      ，裡面有人問伊是誰，那時裡面有很多人，伊說伊是丙○○福利社的老闆，要請他處理債務問題，接下來丙○○就
      被裡面的人打云云。然告訴人乙○○於本院審理中已證稱
      ：（為何認為另外四個人是甲○○帶來的？）昨天晚上押
      我的就是與甲○○在一起的四個人。他們開二台車離開，
      一台是白色，一台是墨綠色的，而甲○○是開白色車的等
      語（見本院99年10月14日審判筆錄第6 頁）。以告訴人乙○○前一天晚上才被被告及四名男子強押上車，並且與該
      四名男子同車一段時間，對該四名男子之印象當甚為清晰
      ，是其指證第二天到其家中是同樣四名男子之言，應有可
      信之處。
    (2)又依卷內監視器翻拍照片顯示（見98年度偵字第12979 號
      卷第8 、9 頁），98年3 月14日7 時29分31秒許，一輛白
      色休旅車（車牌號碼7089-TM ）出現在畫面下方，同分34
      秒時一輛墨綠色自小客車緊跟在後；同日7 時55分32秒許
      ，又出現白色休旅車在前，墨綠色自小客車緊隨在後之畫
      面。被告於本院審理中自承該白色休旅車即為其所駕駛之
      車輛，另外的車是誰開的伊不認識云云（見本院99年10月
      14日審判筆錄第17頁）。然畫面中的兩輛車顯然是一前一
      後緊緊跟隨同行，甚且是被告的車輛行駛在前，則被告稱
      伊到達告訴人住處後，裡面已經有很多人一節，即與事證
      不符。反而可認告訴人及證人所指述被告與四名男子同行
      前來之證述堪認與事實相符。
    (3)參以告訴人丙○○所提出之國防醫學院三軍總醫院附設民
      眾診療服務處98年3 月14日北市衛醫第0000000000號診斷
      證明書（附於98年度偵字第12979 號卷第7 頁）所示，丙○○受有左手第二掌骨骨折、左小腿處端腓骨骨折、左膝
      撕裂傷（長2 公分）、右手、右肘及右小腿挫傷等傷勢，
      可知告訴人丙○○之身體四肢各部位均受有傷害，此與告
      訴人丙○○前開所指述被告等人毆打使其受有大面積且不
      特定部位之情況相符。是告訴人丙○○上開指述前揭傷勢
      係被告等人之傷害行為所導致，應非子虛。
    (4)至丙○○之前於偵查中說甲○○沒有拿棍子，嗣後在本院
      審理時卻說甲○○有拿棍子，縱有歧異，然以當時連同被
      告共有五人闖入告訴人住處，並有多人持木棍毆打丙○○
      ，其於混亂中就被告是否有持木棍一節，縱使前後所陳有
      異，亦屬常情，尚難據為有利被告之認定。
（三）綜上，被告所辯均無足採，本件事證明確，被告犯行均堪
      認定，應依法論科。
三、核被告就事實一、（一）所為，係犯刑法第302 條剝奪他人
    行動自由罪；事實一、（二）所為，係犯刑法第306 條無故
    侵入住宅罪、同法第277 條第1 項之傷害罪及第302 條第1
    項之剝奪他人行動自由罪。被告於事實一、（二）對告訴人
    丙○○出言恫嚇之行為，應視為剝奪行動自由之部分行為，
    不另論罪。至被告等於進門後即持木棍毆打丙○○，顯然係
    出於故意傷害之犯行，尚非屬剝奪行動自由行為之當然結果
    ，自應另論傷害罪。又被告同時剝奪丙○○、乙○○、高玉
    英3 人行動自由部分，係一行為而觸犯數罪名之同種想像競
    合犯，應從一重處斷。被告與前揭4 名真實姓名年籍不詳之
    成年人就上開犯行，均有犯意之聯絡及行為之分擔，為共同
    正犯。被告所犯上開4 罪，均犯意各別，行為互殊，應予以
    分論併罰。末按告訴人乙○○、丙○○於警詢時均已指訴被
    告夥同4 名男子侵入住宅毆打丙○○及限制其等自由之犯行
    ，雖警詢筆錄僅記載乙○○部分要提出妨害自由告訴（見98
    年度偵字第12979 號卷第3 頁）；丙○○部分要提出妨害自
    由、傷害及恐嚇告訴等語（見同上偵卷第4 頁）。惟侵入住
    宅罪原即包括在刑法妨害自由罪章內，且告訴人所指訴之事
    實均已包括被告等人侵入住宅之部分，復經檢察官於偵訊時
    予以究明後，告訴人二人均指稱所提告之妨害自由包括侵入
    住宅在內（見99年度偵字第4830號卷第15、17頁），附此敘
    明。爰審酌被告僅因被害人丙○○積欠其債務，不思依循正
    當途徑解決債務問題，竟圖憑藉私力，夥同真實姓名、年籍
    不詳之成年人4 人以上開方式，令被害人丙○○等3 人屈服
    ，及造成被害人丙○○嚴重之身體傷害，其蔑視法治，危害
    社會秩序及被害人非輕，事後猶仍飾詞卸責，未見悔意，亦
    未與被害人等達成和解等一切情狀，分別量處如主文所示之
    刑，及諭知易科罰金折算標準，並就有期徒刑部分定其應執
    行之刑暨諭知易科罰金之折算標準。
據上論斷，應依刑事訴訟法第299 條第1 項前段，刑法第28條、
第277 條第1 項、第302 條第1 項、第306 條第1 項、第55條、
第41條第1 項前段、第51條第5 款，刑法施行法第1 條之1 ，判
決如主文。
本案經檢察官莊惠真到庭執行職務。
中    華    民    國    99    年    11    月    11    日
                  刑事第十一庭  審判長法  官  李君豪
                                      法  官  何燕蓉
                                      法  官  錢衍蓁
以上正本證明與原本無異。
如不服本判決應於送達後10日內向本院提出上訴狀（須附繕本）
                                      書記官  金和國
中    華    民    國    99    年    11    月    11    日
附錄本案論罪科刑法條全文：
中華民國刑法第277 條
傷害人之身體或健康者，處3 年以下有期徒刑、拘役或1 千元以
下罰金。
犯前項之罪因而致人於死者，處無期徒刑或 7 年以上有期徒刑；
致重傷者，處3 年以上10年以下有期徒刑。
中華民國刑法第302 條
私行拘禁或以其他非法方法，剝奪人之行動自由者，處5 年以下
有期徒刑、拘役或300 元以下罰金。
因而致人於死者，處無期徒刑或7 年以上有期徒刑，致重傷者，
處3 年以上10年以下有期徒刑。
第1 項之未遂犯罰之。
中華民國刑法第306 條
無故侵入他人住宅、建築物或附連圍繞之土地或船艦者，處1 年
以下有期徒刑、拘役或300 元以下罰金。
無故隱匿其內，或受退去之要求而仍留滯者，亦同。

司法院資訊處製作；財團法人民間司法改革基金會備份。
